【裁判字號】    90,易,306
【裁判日期】    900216
【裁判案由】    恐嚇等
【裁判全文】
臺灣高雄地方法院刑事判決                            九十年度易字第三六號
    公  訴  人  臺灣高雄地方法院檢察署檢察官
    被      告  甲○○
右列被告因恐嚇等案件，經檢察官提起公訴（八十九年度偵字第二二六一六號），本
院判決如左：
    主  文
甲○○以加害身體、財產之事，恐嚇他人致生危害於安全，處拘役貳拾日，如易科罰
金以參佰元折算壹日。
    事  實
一、緣甲○○與乙○○曾為男女朋友關係，於民國八十四年十月間，乙○○向甲○○
    借款新台幣（下同）六十八萬五千元，然因乙○○遲未清償該筆借款，亦未與甲
    ○○聯絡，因而引起甲○○之不滿，竟基於恐嚇之故意，於八十九年七月二十一
    日，以掛號方式郵寄信件至高雄市○○區○○路一○六巷二十一號乙○○住處大
    樓，予該大樓管理委員會之主任委員吳瑞珍，及台中市○○里○○○路一一○號
    十一樓之三蘇順安住處大樓，予乙○○之父蘇順安與該大樓管理委員會之主任委
    員，以便經由吳瑞珍、蘇順安等人將前開信件轉交予乙○○，並在信中以「我可
    以直搗南部蘇女住處，有幾位被害者約好行動。如果你不信，賭賭看，發生任何
    事你自行負責，請深思。」等加害身體、財產之語恐嚇乙○○，使乙○○經由吳
    瑞珍透過其大樓管理委員會財務委員柯淑珍轉交前開信件閱讀後心生畏懼，致生
    危害於乙○○之安全。
二、案經乙○○訴由高雄市政府警察局鼓山分局報請臺灣高雄地方法院檢察署檢察官
    偵查起訴。
    理  由
一、訊據被告甲○○固坦承於八十九年七月二十一日，郵寄信件至高雄市○○區○○
    路一○六巷二十一號乙○○住處大樓，予該大樓管理委員會之主任委員吳瑞珍，
    及台中市○○里○○○路一一○號十一樓之三蘇順安住處大樓，予該大樓管理委
    員會之主任委員，以便經由吳瑞珍、蘇順安等人將前開信件轉交予乙○○，並在
    信中表示「我可以直搗南部蘇女住處，有幾位被害者約好行動。如果你不信，賭
    賭看，發生任何事你自行負責，請深思。」等語之事實；惟辯稱：伊的意思並不
    是要恐嚇乙○○，是因為乙○○在八十四年十月間向伊借款六十八萬五千元後，
    就避不見面，簽發之支票也都因拒絕往來而退票，伊寫信的目的只是要乙○○出
    面來處理而已云云。
二、經查：
  (一)被告於八十九年七月二十一日，以掛號方式郵寄信件至高雄市○○區○○路一○
    六巷二十一號乙○○住處大樓，予該大樓管理委員會之主任委員吳瑞珍，及台中
    市○○里○○○路一一○號十一樓之三蘇順安住處大樓，予乙○○之父蘇順安與
    該大樓管理委員會之主任委員，並在信中表示「我可以直搗南部蘇女住處，有幾
    位被害者約好行動。如果你不信，賭賭看，發生任何事你自行負責，請深思。」
    等語，該信復經由告訴人乙○○住處大樓管理委員會財務委員柯淑珍轉交予告訴
    人乙○○之情，業經告訴人乙○○指述綦詳，核與證人吳瑞珍、柯淑珍證述情節
    相符，並有被告郵寄予證人吳瑞珍等人之信件影本一份附卷可稽；而被告對於八
    十九年七月二十一日，郵寄前開信件予證人吳瑞珍及告訴人乙○○之父蘇順安住
    處大樓管理委員會之主任委員，及其郵寄予證人吳瑞珍之目的即係希望透過證人
    吳瑞珍將前開信件轉交予告訴人乙○○等情，亦經被告供承在卷（見本院九十年
    二月八日審判筆錄），是被告確有書寫及寄發前開信件一情，應堪認定。被告雖
    辯稱：伊只郵寄二封，分別是寄給告訴人乙○○及其父蘇順安住處管理委員會之
    主任委員等語；然證人吳瑞珍於警訊中已清楚表示確曾收過二次前開內容的信件
    ，收到第一封時，看後認為無聊就隨手丟棄，收到第二封時覺得事態嚴重，才透
    過柯淑珍將此事告知乙○○等語，足見告訴人乙○○所述被告確曾將前開信件以
    掛號郵寄予證人吳瑞珍二次、予其父蘇順安一次、予其父蘇順安住處管理委員會
    之主任委員一次之情非虛，附此敘明。
  (二)又被告雖以並無恐嚇告訴人乙○○之意為辯；然觀諸被告所書寫之書信內容表示
    ：「我可以直搗南部蘇女住處，有幾位被害者約好行動。如果你不信，賭賭看，
    發生任何事你自行負責，請深思。」等語，有信件影本一份可參，是被告於信中
    所述可「直搗」告訴人乙○○住處之語，已表達有對告訴人乙○○住處內之人體
    及財物為攻擊及毀壞之意，其所述發生任何事情要告訴人乙○○自行負責之語，
    更有將未來惡害之發生加以強調並確認之意，輔以被告自承係希望經由告訴人乙
    ○○及其父蘇順安住處大樓管理委員會之主任委員將信件轉交予告訴人乙○○，
    故被告於信件中所為之上述表示，顯屬將對告訴人乙○○身體及財產上將來之惡
    害通知告訴人乙○○之行為，其有恐嚇告訴人乙○○之故意甚明。被告所辯，尚
    無可採。事證明確，被告犯行洵堪認定。
三、核被告甲○○所為，係犯刑法第三百零五條之恐嚇危害安全罪。爰審酌被告因與
    告訴人乙○○間之債務問題未獲解決，即以信件恐嚇告訴人乙○○，致告訴人乙
    ○○心生畏懼，惟念其素行尚佳，應係因告訴人乙○○遲不清償債務，一時氣憤
    而觸法網等一切情狀，量處如主文所示之刑，並諭知如易科罰金之折算標準。又
    被告用以恐嚇告訴人乙○○之信件，已因寄發予證人吳瑞珍、告訴人乙○○之父
    蘇順安及其住處管理委員會主任委員而非屬被告所有，爰不併予宣告沒收，附此
    敘明。
四、公訴意旨另以：被告甲○○因與乙○○間有債務糾紛，竟基於公然侮辱之犯意，
    於八十九年七月二十一日，以掛號信函寄至高雄市○○區○○路一○六巷二十一
    號蘇女住處大樓，予該大樓管理委員會主任委員吳瑞珍，及寄至台中市蘇女父親
    蘇順安住處大樓予蘇順安及該大樓管理委員會主任委員，公然在信內辱罵蘇女「
    渾身解『褲』」、「台北市的公共汽車，只要買票大家都可以上，這個女人好淫
    蕩」及辱罵蘇順安是「狐狸精、老烏龜」等語（此不部分未經蘇順安告訴），因
    認被告涉有刑法第三百零九條第一項之公然侮辱罪嫌。
五、按犯罪事實應依證據認定，無證據不得推定其犯罪事實，刑事訴訟法第一百五十
    四條定有明文。又按刑法第三百零九條第一項之公然侮辱罪，以公然為要件，所
    謂公然，係指不特定人或多數人所得共見共聞之情形而言。訊據被告固坦承有郵
    寄前開信件予證人吳瑞珍及告訴人乙○○之父蘇順安住處大樓管理委員會主任委
    員，並在信中表示：「這個女人渾身解『褲』」、「台北市的公共汽車，只要買
    票大家都可以上，這個女人好淫蕩。」等語之事實；惟堅詞否認有何公然侮辱之
    犯行，辯稱：伊是將信寄給乙○○及其父蘇順安住處大樓管理委員會的主任委員
    ，希望藉由主任委員將信件轉交給乙○○，並沒有散佈的意圖，而且乙○○自己
    所做的事他自己知道等語。
六、經查，被告係於八十九年七月二十一日，以掛號方式郵寄信件至高雄市○○區○
    ○路一○六巷二十一號乙○○住處大樓，予該大樓管理委員會之主任委員吳瑞珍
    ，及台中市○○里○○○路一一○號十一樓之三蘇順安住處大樓，予乙○○之父
    蘇順安與該大樓管理委員會之主任委員，並在信中表示：「這個女人渾身解『褲
    』」、「台北市的公共汽車，只要買票大家都可以上，這個女人好淫蕩。」等語
    之情，業經告訴人乙○○指述綦詳，核與證人吳瑞珍、柯淑珍證述情節相符，並
    有被告郵寄予證人吳瑞珍等人之信件影本一份附卷可稽；而被告對於八十九年七
    月二十一日，郵寄前開信件予證人吳瑞珍及告訴人乙○○之父蘇順安住處管理委
    員會之主任委員一情並不加否認，雖辯稱：伊只郵寄二封云云，然被告應確有寄
    發四封掛號信之行為，已如前述，是被告確曾將前開信件以掛號郵寄予證人吳瑞
    珍二次、予其父蘇順安一次、予其父蘇順安住處大樓管理委員會之主任委員一次
    之情，應堪認定。又被告雖確有將前開信件以掛號郵寄予吳瑞珍、蘇順安及蘇順
    安住處大樓管理委員會主任委員之行為，然被告係以郵寄信件之方式，向特定之
    三人表示告訴人乙○○「渾身解『褲』」、「台北市的公共汽車，只要買票大家
    都可以上，這個女人好淫蕩。」等語，以信件係針對特定之人為發送，且於一般
    情形之下，亦僅有收信之一方得閱知信件之內容，是被告以此等非公開之方式，
    對特定之三人表達上開言論，自不符合公然之要件，而與刑法公然侮辱罪之構成
    要件有間。此外，本院復查無其他積極證據，足認被告確有公訴人所指公然侮辱
    之犯行，惟公訴意旨認此部分與前揭論罪科刑之恐嚇危害安全罪間有想像競合犯
    之關係，屬裁判上之一罪，爰不另為無罪諭知。
據上論斷，應依刑事訴訟法第二百九十九條第一項前段，刑法第三百零五條、第四十
一條第一項，罰金罰鍰提高標準條例第一條前段、第二條，判決如主文。
中      華      民      國    九十      年      二      月     十六     日
                                  臺灣高雄地方法院刑事第七庭
                                      法  官    曾  淑  娟
右正本證明與原本無異。
如不服本判決，應於判決送達後十日內，向本院提出上訴狀。
                                      書記官    陳  恩  如
中      華      民      國    九十      年      二      月     十六     日
附錄本判決論罪之法條：
刑法第三百零五條：
以加害生命、身體、自由、名譽、財產之事恐嚇他人，致生危害於安全者，處二年以
下有期徒刑、拘役或三百元以下罰金。


司法院資訊處製作；財團法人民間司法改革基金會備份。
